【裁判字號】    85,台上,1011
【裁判日期】    850229
【裁判案由】    殺人未遂
【裁判全文】
最高法院刑事判決                              八十五年度台上字第一○一一號
    上訴人  甲○○
右上訴人因殺人未遂等罪案件，不服台灣高等法院中華民國八十四年七月二十日第二
審判決（八十四年度上訴字第一四九二號，起訴案號：前台灣台北地方法院士林分院
檢察署八十三年度偵字第八四五五號），就殺人未遂部分提起上訴，本院判決如左：
    主  文
上訴駁回。
    理  由
按刑事訴訟法第三百七十七條規定：上訴於第三審法院，非以判決違背法令為理由，
不得為之。是提起第三審上訴，應以原判決違背法令為理由，係屬法定要件。且必須
依據卷內資料為具體之指摘，並足據以辨認原判決已具備違背法令之形式，始屬相當
。本件上訴人甲○○就殺人未遂部分上訴意旨略稱：(一)上訴人遭被害人唐展績告訴妨
害名譽，訴訟中，唐展績應允撤回告訴，但又遲未為之，上訴人乃決定再請其撤回告
訴。民國八十三年八月二十八日上午三時三十分許，上訴人邀約不詳姓名之成年男子
二人，於同日上午五時許，在唐某住處附近巷口會齊再往找唐展績，該二人共騎機車
，上訴人則開車前往，抵達後，上訴人為找尋停車位，花費約十五分鐘，迨返回唐宅
附近巷口，驟見該二名男子已在唐宅與唐展績發生衝突，是該二名男子損壞唐宅電話
線，上訴人並不知情。上訴人見該二名男子在唐宅與唐展績發生衝突，立刻入內勸架
，大喊不要再打，足證上訴人與該二名男子並無殺人之犯意聯絡及行為分擔，原判決
不採上訴人此項有利之辯解，自屬理由不備。(二)唐展績於警訊及偵審中對於究係上訴
人與該較胖男子或係與該二名男子共同將其推入屋內﹖或係上訴人與該較胖男子或係
與該二名男子一起衝入而非予以推入屋內﹖或係唐某自己跑進客廳抑或被推入客廳﹖
或係唐某於屋外與較瘦男子談話時，上訴人即和較胖男子進其住處抑或將其推入或由
後跟上﹖上訴人究竟有無叫喊「給他死」等情之供述，前後不一。且唐某叫其妻夏文
媛報警時，亦未及上訴人在場，況上訴人僅欲請求唐某撤回告訴，殊不可能持電擊
棒參與毆打唐某。再夏文媛為唐某之妻，其供證上訴人亦動手打唐某，顯然偏頗，足
見唐某夫妻所為不利上訴人之供述，均與事實不符，原判決竟憑為論罪之基礎，對證
據證明力之判斷，顯有違論理法則及經驗法則。(三)該二名男子係因唐某持掃把予以指
責而臨時與唐某發生衝突，蓋該二名男子與唐某既不認識，亦無仇隙，豈有可能臨時
萌生將其殺害之意﹖況上訴人當時隨身帶司法狀紙擬請唐某書寫撤回告訴狀，嗣為
至現場之承辦警員取走，果有意行兇，何庸出此﹖再扣案兇器苟為該二名男子所帶
，豈有不於逃逸時一併離﹖唐某何以始終未及曾發覺該二名男子帶兇器﹖上訴
人既未參與毆打唐某，該等兇器自與上訴人無關，原判決竟認定上訴人與該二名男子
俱有行兇之意圖，顯係出於擬制推測而與事理有違。(四)唐某固受有左手臂動脈神經切
斷、右手肘手臂切割、右側頭皮切割、右無名指骨折、胸前刮傷等傷害，但均未傷及
骨頭，足見該揮刀男子揮砍時，下手不重，顯無殺人故意。該二名男子若蓄意置唐某
於死地，焉有不持續將之砍至斃命始離去﹖自不能徒以頭部、胸部係人體重要部位，
即遽認該二名男子俱有殺人故意，該二名男子顯僅具傷害犯意，苟認上訴人為共犯，
亦僅應負普通傷害罪責。(五)、唐展績於警訊時並未及該二名男子毀損電話線時，上
訴人曾在場，但原判決於事實欄仍認上訴人夥同該二名男子前往唐展績住處，顯有
證據上理由矛盾之違法。(六)唐展績於警訊時指稱：「甲○○和一個胖的男子，用手推
我進去我家」；於偵查中指稱：「連同甲○○共有三人衝進我家」；於原審指稱：「
我叫太太去報警時，同時有二名男子和甲○○衝進來」；「後來甲○○和另一名男子
衝進來」；「我跟外面瘦（男）子講話時，發現邱女和另一名男子一起進入我家」。
夏文媛於警訊時指稱：「有二男一女衝到我家來」各等語。原判決既採其二人之上開
指訴為憑據，竟仍於事實欄認上訴人與該二名男子強行將唐展績推入唐宅客廳，同有
證據上理由矛盾之違法。(七)上訴人至唐宅，目的僅在請求其撤回告訴，案發時，上訴
人帶司法狀紙俾供唐展績書寫，惟案發後為到現場之警員取去，此項重要證據，足
以證明上訴人絕無殺人犯意，且與本案無關，雖上訴人聲請原審傳訊警員查士文、顏
金水均供證未取走該司法狀紙，但其二人均非至現場之警員，原審未依職權調查曾到
現場之警員，其調查職權之行使殊有未盡，請撤銷發回更審云云。惟查，原判決依憑
唐展績、夏文媛之指訴，上訴人既供明該二名男子與唐展績夫妻並不認識，應無仇隙
，自無於上訴人短短停車之時間，即結怨致痛下毒手。又上訴人若僅欲商請唐展績撤
回告訴，殊無於清晨五時許，邀約成年男子二人帶兇器往找唐某，且先剪斷唐宅電
話線之必要，參以唐展績頭皮連同頭髮被削落一塊，足見上訴人與該二名男子用力之
猛，殺意之堅，而確有共同殺人之犯意聯絡，復有行兇用之西瓜刀、鐵錘、剪刀各一
支、電擊棒二支扣案及診斷證明書二份、現場照片十四張在卷可資佐證等證據，資以
認定上訴人犯有刑法第二百七十一條第二項第一項之殺人未遂罪。上訴人手於殺人
行為未致死亡結果，為未遂犯，依既遂犯之刑減輕之，其與該二不詳姓名成年男子間
互有犯意聯絡，行為分擔，應論以共同正犯，因而撤銷第一審關於殺人未遂部分之科
刑判決，改判仍論上訴人共同殺人未遂罪，處有期徒刑伍年，電擊棒壹支沒收，已詳
述其所憑之證據及認定之理由。並以上訴人矢口否認有殺人未遂犯行，辯稱：案發當
天，伊帶司法狀紙至唐展績住處商談請其撤回妨害名譽之告訴，到唐宅附近，伊先
去停車，待停好車進唐宅時，該二名男子與唐展績已在屋裏打起來，伊僅在旁勸架，
為飾卸之詞，不足採取，在理由內詳予指駁。從形式上觀察，並無上訴意旨所指違背
法令之情形。原判決認定上訴人犯有共同殺人未遂犯行，已詳其憑據及認定之理由
，對上訴人所為有利之辯解，何以不足採，亦一一詳予指駁，難謂有理由不備之違法
。上訴既邀同該二不詳姓名男子於清晨五時許，兇器且先剪斷電話線，再入唐宅亂
刀砍殺唐展績致身體多處成傷，甚而削去頭皮（連同頭髮）一塊，足見上訴人等用力
之猛，殺意之堅，因認上訴人與該二名男子有殺人之犯意聯絡及行為分擔，其事實之
認定與證據之取捨並無違經驗法則與論理法則，尤非出於擬制或推測，上訴人與該二
名男子之犯意，亦非僅在傷害。至唐展績、夏文媛關於上訴人與該二名男子如何進入
唐宅，其陳述縱先後或彼此不一，或未陳明該二名男子毀損電話線時，上訴人曾在場
，但對原判決關於殺人未遂之認定及判決主旨均不生影響。又原審已依上訴人聲請分
別傳訊到案發現場處理之警員查士文、顏金水均一致供證未見到上訴人帶司法狀紙
（見原審卷第三十七頁正面，第九十六頁反面），且原審於審判期日調查證據完畢前
尚訊問上訴人有何證據待調查，上訴人答「無」，有審判筆錄在卷可稽，原審調查證
據職權之行使，顯然已盡。綜上所述，上訴意旨所指摘原判決違法情事，顯與法律規
定得為第三審上訴理由之違法情形皆不相適合，其上訴違背法律上之程式，應予駁回
。
據上論結，應依刑事訴訟法第三百九十五條前段，判決如主文。
中      華      民      國    八十五    年      二      月    二十九    日
                              最高法院刑事第二庭
                                  審判長法官  施  文  仁
                                        法官  陳  炳  煌
                                        法官  張  淳  淙
                                        法官  洪  文  章
                                        法官  花  滿  堂
      右正本證明與原本無異
                                              書  記  官
中      華      民      國    八十五    年      三      月      五      日


司法院資訊處製作；財團法人民間司法改革基金會備份。
